---
title: "DIVISIÓN TRACHEOPHYTA, EN EL CONTEXTO DEL APORTE DE LA UNIVERSIDAD DE CÓRDOBA PARA EL DEPARTAMENTO"
author: "Ronaldo David Campo Romero"
date: "2025-03-14"
output:
  html_document: default
  pdf_document: default
location: Córdoba, Colombia
---

```{r echo=FALSE, message=FALSE, warning=FALSE, paged.print=FALSE}
library(tidyverse)
```

------------------------------------------------------------------------

### DISTRIBUCIÓN EN EL MUNDO

En el mundo se ha reportado un total de **488,229 especies** de plantas vasculares, donde su abundancia disminuye gradualmente al aproximarse a los polos (Tracheophyta in Döring, 2023).

------------------------------------------------------------------------

### TRACHEOPHYTA EN COLOMBIA

En Colombia se tiene registros oficiales (bases de datos GBIF Y SIB Colombia) de 34,721 especies pertenecientes a ocho clases conocidas (Tracheophyta in Döring, 2023).

```{r Grafica de Clases, echo=FALSE, message=FALSE, warning=FALSE, paged.print=FALSE}
#NUMERO DE ESPECIES POR CLASE

BASE_ORIGINAL <- read_delim("C:\\Proyectos Actuales\\TAREA TRACHEOPHYTAS\\bases de datos\\DATOS_TRACHEOPHYTA_COLOMBIA\\tracheophyta_colombia.csv")


clases_riqueza <- BASE_ORIGINAL %>% 
 filter(!is.na(class)) %>% 
  group_by(class) %>% 
  summarise(n_especies = n_distinct(species, na.rm = TRUE)) 


#GRAFICA DE CLASES
clases_riqueza %>% 
  ggplot(aes(x= reorder(class, desc(n_especies)), y= n_especies), fill = "gray") +
  geom_col() +
  theme_classic() +
  labs(x = "Clase",
       y = "Número de Especies") +
  theme(axis.text.x = element_text(family = "Arial",
                                    angle = 45,
                                    hjust = 1))
```

------------------------------------------------------------------------

### TRACHEOPHYTA EN CÓRDOBA Y EL APORTE DE LA UNIVERSIDAD DE CÓRDOBA

En córdoba hay reportadas **2,011 especies** de plantas vasculares, de las cuales **576 proviene del aporte de investigaciones en la Universidad de Córdoba**, siendo al menos 500 especies tipicas del bosque seco tropical (Vega, 2023; Tracheophyta in Döring, 2023).

------------------------------------------------------------------------

### CONCLUSIÓN

Debido a las consultas realizadas en las base de datos provenientes de diferentes investigaciones, se concluye que **la universidad de Córdoba genera un aporte del 28.64%** al conocimiento taxonómico de plantas vasculares en el departamento de Córdoba, en su mayoria especimenes pertenecientes al ecosistema de bosque seco tropical.

------------------------------------------------------------------------

### REFERENCIAS

Ruiz Vega, R. (2023). Flora relictual del bosque seco tropical (bst) del departamento de Córdoba. Fondo Editorial - Universidad de Córdoba.

Tracheophyta in Döring M (2023). GBIF Backbone Patch. GBIF Secretariat. Checklist dataset <https://doi.org/10.15468/l07d61> accessed via GBIF.org on 2025-03-14.
